【裁判字號】    95,訴,1225
【裁判日期】    951117
【裁判案由】    違反毒品危害防制條例
【裁判全文】
臺灣臺南地方法院刑事判決              95年度訴字第1225號
公  訴  人  臺灣臺南地方法院檢察署檢察官
被      告  甲○○
上列被告因違反毒品危害防制條例案件，經檢察官提起公訴（95
年度營毒偵字第263號），本院判決如下：
    主  文
甲○○施用第二級毒品，累犯，處有期徒刑肆月，如易科罰金，
以新臺幣壹仟元折算壹日。
    事  實
一、甲○○前因施用毒品案件，經台灣彰化地方法院以93年度毒
    聲字第926號裁定令入勒戒處所施以觀察勒戒後，認無繼續
    施用之傾向，業經台灣彰化地方法院檢察署檢察官以93年度
    毒偵字第3184號為不起訴處分確定；復因持有毒品案件，經
    台灣彰化地方法院以93年度斗簡字第457號判處有期徒刑六
    月，於民國94年4月19日確定，嗣於94年11月25日易科罰金
    執行完畢（就本件構成累犯）。
二、詎甲○○仍未戒除毒癮，於上開觀察勒戒執行完畢五年內，
    竟基於反覆施用第二級毒品安非他命之同一犯意，自95年3
    月某日起至同年7月3日止，在臺南縣後壁鄉福安村下寮200
    號之47住處，以靜脈注射之方式，施用第二級毒品安非他命
    多次。嗣為警於同年7月4日8時50分許，持台灣台南地方法
    院所核發之搜索票，在甲○○上開住處搜索，並經甲○○同
    意採尿送驗，送驗之結果呈甲基安非他命陽性反應，始悉上
    情。
三、案經台南縣警察局移送臺灣臺南地方法院檢察署檢察官偵查
    起訴。
    理  由
一、查前揭犯罪事實，業據被告甲○○於本院審理時坦承不諱，
    而被告於上開犯行後為警查獲時所採集之尿液檢體，送驗之
    結果呈甲基安非他命陽性反應，此有長榮大學於95年7月13
    日所出具之尿液確認報告及尿液編號與真實姓名對照表名冊
    各一紙附卷可參（分見警卷第23頁、第24頁），復參酌一般
    社會經驗，施用毒品之人多具有反覆為同一施用毒品行為之
    習慣性，揆諸上開關於毒品檢驗之說明，足認被告之自白確
    與事實相符，堪以採信。又被告前因違反毒品危害防制條例
    案件，經台灣彰化地方法院院裁定送觀察、勒戒後，因無繼
    續施用毒品之傾向，由台灣彰化地方法院檢察署檢察官以93
    年度毒偵字第3184號為不起訴處分確定等情，亦有臺灣臺南
    地方法院檢察署刑案資料查註紀錄表、臺灣高等法院被告前
    案紀錄表各一份附卷足憑。綜上，本件事證明確，被告施用
    第二級毒品安非他命之犯行，堪以認定，應依法論科。
二、查被告甲○○行為後，刑法已於94年2月2日修正公布，將刑
    法第56條關於連續犯規定刪除，並於95年7月1日生效施行，
    其修正立法理由已有「至連續犯之規定廢除後，對於部分習
    慣犯，例如竊盜、吸毒等犯罪，是否會因適用數罪併罰而使
    刑罰過重產生不合理之現象一節，在實務運用上應可參考德
    、日等國之經驗，委由學界及實務以補充解釋之方式，發展
    接續犯之概念，對於合乎「接續犯」或「包括的一罪」之情
    形，認為構成單一之犯罪，以限縮數罪併罰之範圍，用以解
    決上述問題」之說明（刑法第56條修正立法理由第4點參照
    ）。且按刑事法若干犯罪行為態樣，本質上原具有反覆、延
    續實行之特徵，立法時既予特別歸類，定為犯罪構成要件之
    行為要素，則行為人基於概括之犯意，在密切接近之一定時
    、地持續實行之複數行為，倘依社會通念，於客觀上認為符
    合一個反覆、延續性之行為觀念者，於刑法評價上，即應僅
    成立一罪，學理上所稱「集合犯」之職業性、營業性或收集
    性等具有重複特質之犯罪均屬之，例如經營、從事業務、收
    集、販賣、製造、散布等行為概念者是，亦有最高法院95年
    度台上字第1079號判決意旨可資參照。而本件被告前後施用
    第二級毒品安非他命之行為，係因毒品成癮性所致，其行為
    態樣本質上原具有反覆、延續實行之特徵，且係基於概括之
    犯意，在密切接近之一定時、地持續實行該複次行為，依社
    會通念於客觀上應認為符合一個反覆、延續性之行為觀念者
    ，揆諸上開說明，於刑法修正施行後，評價上應認僅成立一
    罪，即學理上所稱「集合犯」。且此種集合犯既係有包括一
    罪特質，則本件被告自95年3月某日起至同年7月3日止之施
    用第二級毒品安非他命犯行（其時間涵蓋刑法修正施行之前
    、後），自應以行為終了時修正後刑法業已生效，依集合犯
    之概念，論以包括之一罪即一個施用第二級毒品罪。
三、按安非他命業經列入毒品危害防制條例第2條第2項第2款所
    規定之第二級毒品，禁止非法持有、施打及吸用，毒品危害
    防制條例第2條第2項第2款定有明文。被告甲○○非法施用
    安非他命，核其所為，係犯毒品危害防制條例第10條第2項
    之施用第二級毒品罪；其持有第二級毒品安非他命之低度行
    為，為進而施用之高度行為所吸收，不另論罪。本件被告所
    施用之毒品，業經公訴人當庭更正為第二級毒品安非他命，
    並基於同一社會事實，予以變更起訴法條。查被告有如事實
    欄一所載之罪刑及執行紀錄，有臺灣高等法院被告前案紀錄
    表一份在卷可稽，其受有期徒刑執行完畢後，五年內故意再
    犯本件有期徒刑以上之罪，為累犯，應依刑法第47條第1項
    之規定加重其刑。爰審酌被告施用毒品之犯行，在性質上乃
    屬對自我身心健康之自戕行為，尚未嚴重破壞社會秩序、侵
    害他人權益，然其前因施用毒品經送觀察勒戒後，猶不思戒
    絕革除惡習，再為本件犯罪，顯未因前所受之觀察勒戒而記
    取教訓，及被告犯後坦承犯行，並其犯罪之動機、目的、手
    段等一切情狀，量處如主文所示之刑，並諭知如易科罰金之
    折算標準，以資懲儆。
四、據上論斷，應依刑事訴訟法第299條第1項前段，毒品危害防
    制條例第10條第2項，刑法第2條第1項但書、第11條前段、
    第47條第1項、第41條第1項前段，判決如主文。
本案經檢察官莊玲如到庭執行職務。
中    華    民    國    95    年    11    月    17    日
                  刑事第二庭  審判長法官  蘇義洲
                              法      官  洪士傑
                              法      官  徐文瑞
以上正本證明與原本無異。
如不服本判決，應於判決送達後10日內，向本院提出上訴狀。
                              書  記  官  張宜柔
中    華    民    國    95    年    11    月    17    日
附錄所犯法條：
毒品危害防制條例第10條第2項
施用第二級毒品者，處3年以下有期徒刑。


司法院資訊處製作；財團法人民間司法改革基金會備份。
